【裁判字號】    89,上易,204
【裁判日期】    891114
【裁判案由】    清償借款
【裁判全文】
臺灣高等法院臺中分院民事判決      八十九年度上易字第二○四號
      上  訴  人  甲○○
      訴訟代理人  游祥派
      被上訴人    台中商業銀行股份有限公司南台中分行
                              .
      法定代理人  陳堅實      .
      訴訟代理人  詹超翔      .
右當事人間請求清償借款事件，上訴人對於中華民國八十九年一月十九日臺灣臺中地
方法院八十八年度訴字第三七六七號第一審判決提起上訴，本院判決如左：
    主    文
原判決廢棄。
被上訴人在第一審之訴及假執行之聲請駁回。
第一、二審訴訟費用由被上訴人負擔。
    事    實
甲、上訴人方面：
一、聲明：
（一）原判決廢棄。
（二）被上訴人在第一審之訴及假執行之聲請駁回。
（三）第一、二審訴訟費用由被上訴人負擔。
（四）如受不利之判決，請准上訴人提供擔保免為假執行。
二、陳述：
（一）本件債權人係台中區中小企業銀行，非台中區中小企業銀行南台中分行，縱使
      台中區中小企業銀行將債權讓與台中區中小企業銀行南台中分行，因未通知債
      務人，對於債務人不生效力。
（二）被上訴人已於八十八年九月二日聲明異議（案號為八十九年訴字第一三五號）
      ，則該支付命令視為起訴或聲請調解，被上訴人本件於八十八年十一月間起訴
      ，已違一事不再理原則，
（三）被上訴人既經支付命令確定，足可滿足其債權，卻濫行對上訴人另行起訴，已
      涉刑法第二百十四條偽造文書罪嫌。
（四）依民法第七百四十六條第四款規定，主債務人之財產不足清償其債務者，保證
      人才可代負履行清償責任。
三、證據：除引用原審立證方法外，提出民事支付命令聲請狀第一頁、台灣台中地方
    法院（以下稱台中地院）八十九年度訴字第一三五號民事裁定及確定證明書、民
    事起訴狀第一頁各一份（以上均為影本），並請求訊問證人黃玉委、張成旭。
乙、被上訴人方面：
一、聲明：上訴駁回，並請准供擔保宣告假執行，
二、陳述：
（一）台中區中小企業銀行已變更為台中商業銀行，業經台灣省政府財政廳核准改制
      ，另台中商業銀行與台中商業銀行南台中分行係總公司與分公司之關係，二者
      為同一法人人格，並非上訴人所稱之債權讓與而有起訴不適格之問題。
（二）連帶債務人應與債務人負同一清償責任。被上訴人得對債務人中之一人或數人
      或全部，同時或先後請求全部或一部之給付，此乃正當權利之行使，並無權利
      濫用。
（三）被上訴人縱於支付命令異議而起訴之案號結案前復予起訴，然該程序之瑕疵已
      因法院之駁回起訴裁定而治癒，故並無重複起訴，一事不再理問題。
（四）原審判決後，主債務人黃玉委已部分返還，現尚欠本金二十六萬四千九百五十
      九元及八十九年二月十七日起按年息百分之十三．五計算之利息，八十九年三
      月十八日起之違約金。
三、證據：引用原審立證方法。
丙、本院依職權調閱台中地院八十九年度訴字第一三五號民事卷。
    理    由
一、按當事人不得就已起訴之事件，於訴訟繫屬中更行起訴，民事訴訟法第二百五十
    三條定有明文，又起訴違背第二百五十三條之規定者，法院應以裁定駁回之，同
    法第二百四十九條第一項第七款亦規定甚明。而訴訟繫屬，係指訴訟已經開始，
    而尚未終結之間。又若後訴雖係在前訴繫屬中提起，但至後訴事實審之言詞辯論
    終結時，前訴已因不具備訴訟成立要件被裁定駁回確定者，後訴之瑕疵即歸消滅
    。
二、債務人對於支付命令於法定期間提出異議者，支付命令失其效力，以債權人支付
    命令之聲請，視為起訴或聲請調解，民事訴訟法第五百十九條第一項定有明文。
    經查被上訴人本件訴訟與前上訴人異議之支付命令係同一事件，為兩造不爭執，
    且經本院調閱台中地院八十九年度訴字第一三五號民事卷後，確係同一事件，堪
    信為真實，惟被上訴人以本案程序之瑕疵已因法院之駁回起訴裁定而治癒等語置
    辯。查本件被上訴人對上訴人所聲請之台中地院八十八年度促字第四九三八八號
    支付命令，因上訴人於八十八年九月二日提出異議，而依上開條文規定，視為起
    訴，並以支付命令之聲請視為起訴，即八十八年八月六日視為起訴，並分案為八
    十九年度訴字第一三五號，嗣經台中地院於八十九年一月七日以未繳裁判費為由
    ，裁定駁回原告（即本件之被上訴人）之訴，有台中地院八十九年度訴字第一三
    五號卷可稽，而被上訴人提起本件訴訟係八十八年十二月三日，有台中地院收狀
    章可稽，是本件訴訟之起訴顯在前案（八十九年訴字第一三五號）繫屬中，而原
    審於本案言詞辯論終結之八十九年一月五日時，前案亦尚未因不備訴訟成立要件
    而被裁定駁回確定（因八十九年一月七日方裁定），是因上開說明，後訴之瑕疵
    並未因之而治癒消滅，是被上訴人辯稱本案程序之瑕疵已因裁定駁回前案而治癒
    云云，即非可採，從而，本件之起訴確已違反民事訴訟法重複起訴之禁止原則，
    依首開條文規定，被上訴人之起訴即非合法，應予駁回。
三、兩造其餘攻擊防禦方法與本件判決結果，不生影響，不予一一論述，附此敘明。
四、綜上所述，上訴人抗辯，自屬可信，被上訴人主張為不足採。從而，被上訴人本
    於消費借貸及連帶保證之法律關係，請求上訴人給付借款為不合法，不應准許。
    其假執行之聲請亦失所附麗，應併予駁回。原審判命上訴人給付六十九萬四千九
    百五十九元及利息、違約金，並為假執行之宣告，自有未洽。上訴意旨指摘原判
    決不當，求予廢棄改判，為有理由。自應由本院予以廢棄改判，如主文第二項所
    示。
五、據上論結，本件上訴為有理由，依民事訴訟法第四百五十條、第七十八條，判決
    如主文。
中      華      民      國    八十九    年    十  一    月    十  四    日
~B1民事第二庭審判長法  官  童有德
~B2                法  官  黃永泉
~B3                法  官  蔡秉宸
右為正本係照原本作成。
不得上訴。
~B                書記官  陳俞豪
中      華      民      國    八十九    年    十  一    月    十  七    日
                                                                        Ｈ


司法院資訊處製作；財團法人民間司法改革基金會備份。
